【裁判字號】    98,訴,488
【裁判日期】    981130
【裁判案由】    損害賠償
【裁判全文】
臺灣嘉義地方法院民事判決               98年度訴字第488號
原      告  戊○○
訴訟代理人  丙○○○
原      告  丁○○
被      告  甲○○
                        號
            乙○○
                        號
共      同
訴訟代理人  陳文彬律師
上列當事人間請求損害賠償事件，係原告於本院98年度朴簡字第
78號毀損等刑事案件提起附帶民事訴訟（98年度朴簡附民字第8
號），經本院刑事庭於民國98年7 月28日裁定移送前來，於民國
98年11月24日言詞辯論終結，本院判決如下：
    主      文
被告應連帶給付原告戊○○、丁○○各新臺幣柒萬零壹佰伍拾元
、新臺幣肆萬元，及均自民國九十八年七月二十一日起至清償日
止，按週年利率百分之五計算之利息。
原告其餘之訴均駁回。
訴訟費用由被告連帶負擔百分之二十二，原告戊○○負擔百分之
五十六，餘由原告丁○○負擔。
本判決第一項得假執行；但被告如各以新臺幣柒萬零壹佰伍拾元
、肆萬元為原告戊○○、丁○○預供擔保，得免為假執行。
原告其餘假執行之聲請均駁回。
    事實及理由
甲、原告主張：(一)被告於民國97年11月26日上午10時40分許，夥
    同數名姓名、年籍不詳之成年男女，至原告戊○○址設嘉義
    市○區○○里○○路385 號住處，以基於毀損他人物品之犯
    意聯絡，持置放在門外之安全帽、鐵椅，共同毀損原告戊○○所有上揭住宅之大門玻璃門2片、門鎖1副，足以生損害於
    原告戊○○。嗣被告與同夥之不詳男女等人於砸毀大門玻璃
    後，旋基於侵入他人住宅之犯意聯絡，未經有監督權之屋主
    原告戊○○許可，即強行進入原告住宅，進而接續在該住處
    一樓內毀損原告戊○○所有之酒櫃玻璃2片及烘碗機1台。又
    被告與同夥之不詳男女侵入原告戊○○屋內後，另基於恐嚇
    危害他人安全之犯意聯絡，對在上揭住宅一樓之原告丁○○
    嚇稱「拖出來都撞死」、對人在二樓之原告戊○○恫稱「拖
    出來撞死、叫伊出來撞死」等語，致使原告戊○○、丁○○
    均心生畏懼，致生危害於安全。且被告及同夥之不詳男女，
    亦基於公然侮辱之犯意聯絡，在多數人在場之上揭住宅二樓
    以「幹你老母」（台語）等語共同辱罵原告戊○○，足以貶
    抑原告戊○○之人格，案經臺灣嘉義地方法院檢察署聲請簡
    易判決處刑，本院以98年度朴簡字第78號刑事判決被告犯毀
    損、侵入住居、恐嚇危害安全、公然侮辱等罪。(二)按因故意
    或過失，不法侵害他人之權利者，負損害賠償責任。數人共
    同不法侵害他人之權利者，連帶負損害賠償責任。不法侵害
    他人之身體、健康、名譽、自由、信用、隱私、貞操，或不
    法侵害其他人格法益而情節重大者，被害人雖非財產上之損
    害，亦得請求賠償相當之金額。民法第184條第1項前段、第
    185條第1項、第195條第1項分別定有明文。被告故意為上開
    毀損、侵入住居、恐嚇危害安全、公然侮辱等行為，不法侵
    害原告之財產權、居住安寧權、自由權、名譽權等權利，致
    原告受有損害，爰依上開法律規定，訴請被告連帶負損害賠
    償責任，茲就原告各得請求賠償之金額臚列如下：1.原告戊○○：門鎖家具修理費新臺幣（下同）10,150元、精神慰撫
    金35萬元。2.原告丁○○：精神慰撫金15萬元等語，並聲明
    ：被告應連帶給付原告戊○○、丁○○各360,150 元、15萬
    元，及各自附帶民事訴訟起訴狀繕本送達翌日起至清償日止
    ，按週年利率百分之五計算之利息；願供擔保，請准宣告假
    執行。
乙、被告則以：對於原告主張被告有毀損及侵入住居之事實不爭
    執，惟對原告施以恐嚇危害安全及公然侮辱之事實，被告予
    以否認。蓋當天案發現場包括被告在內，尚有男女若干人在
    場，當時場面混亂，男女聲音混雜，被告並無出言恐嚇，亦
    無辱罵原告之舉，刑事一審勘驗錄音光碟之恐嚇字語，並非
    被告所述，而錄音譯文「拖出來撞死」，其原意內容應為「
    不然這樣撞死三百萬元」，且被告甲○○並無到二樓對原告
    戊○○施以恐嚇言語，是刑事判決就恐嚇危害安全及公然侮
    辱對被告不利部分，被告已依法提起上訴。又就原告各請求
    精神慰撫金部分，然精神慰撫金之請求需法律有明文規定者
    為限，諸如民法第194 條、第195 條等，惟原告受損害者乃
    住家門鎖設備、玻璃窗、烘碗機等財產權受損，並無生命、
    身體或其他人格權受侵害，則請求精神慰撫金，顯屬無據。
    縱倘原告得為精神慰撫金之請求，亦屬過高等語資為抗辯，
    並聲明：原告之訴駁回；如受不利判決，願供擔保，請准宣
    告假執行。
丙、得心證之理由：
一、原告主張被告共同不法毀損原告戊○○所有大門玻璃等物品
    ，原告戊○○並因此支出修理費10,150元等事實，為被告所
    不爭執，堪信為真實。則原告依據侵權行為之法律關係請求
    被告連帶賠償10,150元，於法有據。
二、原告主張被告不法共同侵入原告戊○○之住宅之事實，亦為
    被告所不否認，應為真實。原告戊○○主張被告共同不法侵
    害其居住之自由權而依民法第195 條規定請求被告連帶賠償
    其所受非財產上之損害，被告雖辯稱原告戊○○之請求與民
    法第195 條規定不合云云。惟按「不法侵害他人之身體、健
    康、名譽、自由、信用、隱私、貞操，或不法侵害其他人格
    法益而情節重大者，被害人雖非財產上之損害，亦得請求賠
    償相當之金額。」民法第195 條第1 項定有明文。準此，不
    法侵害他人之自由者，被害人即得請求賠償精神慰撫金。次
    按無故侵入他人之住宅者，即屬侵害他人之住屋權，所謂住
    屋權係指個人居住之場所有不受其他無權進入者或無權滯留
    者之干擾或破壞之權利，即是個人對其住屋權所及之範圍有
    決定何人可以進入或停留之自由，以及個人居住處所有不被
    干擾或其居住安寧有不被破壞之自由。本件被告未經同意無
    故侵入原告戊○○之住宅，自屬侵害原告戊○○之自由，原
    告戊○○依據民法第195 條第1 項前段請求賠償，亦為有據
    。
三、被告雖否認有如原告主張恐嚇及公然侮辱之事實，惟查：
  (一)被告於刑事案件審理時坦承於97年11月26日與數名成年男女
    前往戊○○住處，且於刑事第一審審理時經勘驗原告戊○○
    住處外監視錄影光碟，勘驗結果略以：「於10時43分47秒時
    ，白色NISSAN車輛停在告訴人屋前路邊，乙○○自駕駛座、
    甲○○自副駕駛座下車，並往畫面右上角（道路上）走去。
    」、「於10時44分35秒時，人群（包含甲○○、乙○○）自
    畫面右上角出現，約有16人，於10時44分56秒人群往屋內丟
    擲冥紙，甲○○、乙○○亦在人群較靠近告訴人房屋之處丟
    擲冥紙，於10時45分0 秒時開始有人往屋內移動（進入屋內
    ），其中甲○○於10時45分13秒進入屋內、乙○○於10 時
    45分20秒時進入屋內，於10時46分38秒人群已全部進入屋內
    ，畫面中僅剩1 名女子站於屋前。」、「（已無法看出右下
    角時間）有4 、5 人陸續出來撿拾冥紙又再度進入屋內。」
    、「（已無法看出右下角時間）於警車出現在畫面前數秒，
    原進入屋內之人群陸續出來，其中甲○○較乙○○先自屋內
    出來，員警到場後與在外人群對話並陸續拍照。」等情，有
    勘驗筆錄可參（見本院98年度朴簡字第78號毀損等案件卷宗
    第32頁至第33頁）；再經勘驗原告丁○○於刑事審理時提出
    之錄音蒐證光碟，勘驗結果略以：在標示錄音時間0 分06秒
    至0 分40秒、2 分17秒、2 分38秒、2 分46秒至2 分54秒、
    3 分02秒至3 分27秒等，均有敲砸物品、玻璃碎裂之聲音；
    在標示錄音時間0 分50秒至1 分07秒之聲音（均為台語）內
    容略為：「…抓出來，抓出來，不要砸了，抓出來，抓出來
    ，…，不然這樣，看怎麼解決？看你站在那裡撞死…我賠你
    300 萬，…，拖出來都撞死，賠300 萬」；標示錄音時間1
    分55秒至2 分11秒，聲音內容（男女混和聲，均為台語）略
    為：「…你讓我們撞看看，黑白來，…叫他出來撞死，我來
    賠他…」；標示錄音時間2 分30秒至2 分35秒，有一男聲「
    幹你老母…」；標示錄音時間3 分30秒，有一男聲「走了走
    了」，隨即聽到警察以無線電與勤務中心對話聲音（見前揭
    毀損等卷第37頁）。綜上足見被告乙○○駕車搭載被告甲○○到達原告戊○○住處外，待人員到齊後即夥同十數名成年
    男女，在原告戊○○屋外灑冥紙，而被告係在人群前頭帶領
    ，於砸毀大門玻璃後均隨即進入屋內，在屋內時眾人並非平
    心靜氣，非但砸毀屋內物品，且係以前開辱罵及使人心生畏
    懼等言詞大聲叫囂，直到員警到達前數秒，侵入原告戊○○
    屋內之人群始陸續步出屋外。是原告主張其因此均心生畏懼
    ，致生危害於安全等情，應為可採，則原告主張其等之自由
    權（免於恐懼之自由）受侵害乙節，應可採信。又被告及上
    揭不詳姓名成年男女，在原告戊○○之上揭住處以「幹你老
    母」（台語）辱罵原告戊○○，足以貶抑原告戊○○之人格
    ，則原告戊○○主張其名譽受侵害，亦為有據。
  (二)被告甲○○前於刑事第一審審理時坦承係其提議前往原告戊○○住處（見毀損等卷第29頁），被告乙○○並駕車搭載被
    告甲○○，夥同十數人到場後，其等灑冥紙時，隨即有人敲
    毀原告戊○○大門玻璃，被告2 人亦因此得以侵入住宅，顯
    見毀損行為俱在其等侵權意思聯絡範圍內，並利用此部分之
    行為使眾人得以順利侵入原告戊○○屋內，而依其等特意在
    死者楊愔揆出殯當日，準備冥紙、糾集眾人前往之行為方式
    以觀，被告2 人前往之目的本即係為尋隙，給予他人教訓之
    意味濃厚，眾人以言詞侮辱、恐嚇之行為，應未逸脫被告2
    人到場之目的，故於案發當時均係基於毀損、侵入住宅、公
    然侮辱、恐嚇之犯意，出於相互之認識而共同參與上開行為
    ，其彼此間就上揭侵權行為互有合致甚明，被告2 人自均應
    對於全部所發生之毀損、侵入住宅、公然侮辱及恐嚇結果，
    共同負責無誤。準上，被告共同不法侵害原告戊○○之自由
    權、名譽權，以及原告丁○○之自由權，原告自得依民法第
    195 條第1 項前段請求被告連帶賠償。
四、原告戊○○之自由、名譽，以及原告丁○○之自由受侵害，
    就非財產上之損害，雖得請求賠償相當之金額。但非財產上
    損害之慰撫金數額，究竟若干為適當，應斟酌加害人所施侵
    害行為之態樣、被害人所受傷害之程度、兩造身分、職業、
    教育程度、財產及經濟狀況等，為審判之依據。經查本件被
    告雖不法侵害原告2 人之前開人格權，但此係肇因於原告戊○○先前過失侵害被告2 人之姪女致死且賠償金額一直無法
    合意等因素，原告均為高職畢業，分別為工人及從事服務業
    ，被告甲○○為自述為博士，乙○○則為高職畢業，被告2
    人均從事塑膠射出之工作（見嘉義市政府警察局第一分局嘉
    市警一偵第0000000000號偵察卷第10頁、第12頁，前開毀損
    等卷第39頁）。另依稅務電子閘門財產所得調件明細表所載
    ，原告戊○○、丁○○於97年度之所得各為649,136 元、
    44,400元，原告戊○○有房地等財產，總額2,753,750 元，
    原告丁○○則無財產（見本院卷第18頁至第21頁）；被告甲○○於97年度所得536,610 元且有房地、汽車及投資等財產
    總計3,272,478 元，被告乙○○於97年度之所得為143,661
    元，且有房地、田賦、汽車及投資等財產總計4,117,498 元
    （見本院卷第13頁至第17頁、第22頁至第28頁）。本院斟酌
    被告所施侵權行為之態樣、動機，原告所受傷害之程度及兩
    造之身分、教育程度、職業、財產、經濟狀況等一切情事，
    認原告戊○○、丁○○所得請求賠償之慰撫金（非財產上損
    害之金額）各以6 萬元、4 萬元為適當，逾此範圍之請求實
    屬過高，不能准許。
五、綜上，應認原告戊○○、丁○○所得請求賠償之金額分別為
    70,150元、4 萬元，逾此範圍之請求，於法無據，均不能准
    許。
六、次按給付無確定期限者，債務人於債權人得請求給付時，經
    其催告而未為給付，自受催告時起，負遲延責任。其經債權
    人起訴而送達訴狀，或依督促程序送達支付命令，或為其他
    相類之行為者，與催告有同一之效力；遲延之債務，以支付
    金錢為標的者，債權人得請求依法定利率計算之遲延利息；
    應付利息之債務，其利率未經約定，亦無法律可據者，週年
    利率為百分之五，為民法第229 條第2 項、第233 條第1 項
    前段、第203 條所明定。本件係屬侵權行為損害賠償之債，
    屬給付無確定期限者，且係以支付金錢為標的，則依上揭法
    律規定，原告就被告應給付之上開金額，請求自刑事附帶民
    事訴訟起訴狀繕本送達之翌日即98年7 月21日起至清償日止
    ，按法定利率即週年利率百分之五計算之利息，自屬有據，
    逾此範圍之利息請求，於法無據，不能准許。
七、從而，原告戊○○、丁○○均依侵權行為之法律關係，各請
    求被告賠償70,150元、4 萬元，及均自98年7 月21日起至清
    償日止，按週年利率百分之五計算之利息部分為有理由，應
    予准許；逾此範圍之請求，於法無據，均不能准許。
八、本件判決所命被告給付之金額未逾50萬元，依民事訴訟法第
    389 條第1 項第5 款規定，應依職權宣告假執行，是就此部
    分，原告雖陳明願供擔保請求宣告假執行，惟應認其僅係促
    請本院為上開宣告假執行職權之發動而已，應由本院依職權
    為假執行之宣告；至被告部分，業陳明願供擔保請求宣告免
    為假執行，爰由本院酌定相當擔保金額，宣告被告如預供所
    定擔保金額，得免為假執行；原告其餘之訴既經駁回，其假
    執行之聲請已失所附麗，應併駁回之。
丁、訴訟費用負擔之依據：民事訴訟法第79條、第85條第2 項。
中    華    民    國    98    年    11    月    30    日
                  民事第一庭  法  官  林望民
以上正本係照原本作成
如對本判決上訴須於判決送達後20日內向本院提出上訴狀
中    華    民    國    98    年    11    月    30    日
                              書記官  陳慶時


司法院資訊處製作；財團法人民間司法改革基金會備份。
